臺灣臺北地方法院民事裁定
110年度訴字第7033號
原      告  安泰商業銀行股份有限公司


法定代理人  丁予康  


被      告  李庭軒（原名：李雅芳）


上列當事人間清償借款事件，本院裁定如下：
    主  文
本件移送臺灣臺南地方法院。
    理  由
一、按當事人得以合意定第一審管轄法院；第24條之合意管轄，
    如當事人之一造為法人或商人，依其預定用於同類契約之條
    款而成立，按其情形顯失公平者，他造於為本案之言詞辯論
    前，得聲請移送於其管轄法院，民事訴訟法第24條第1 項前
    段、第28條第2 項前段分別定有明文。考民事訴訟法第28條
    第2 項前段之立法意旨，在於當事人一造為法人或商人時，
    常具經濟上強勢地位，如因契約涉訟而須赴被告之住、居所
    地應訴，無論在組織及人員編制上，均尚難稱有重大不便。
    而其等以預定用於同類契約之債務履行地或合意管轄條款，
    與非法人或商人之他造（多為經濟上弱勢）訂立契約時，締
    約之他造就此類條款實幾無磋商或變更之餘地，致因該契約
    涉訟時，即須遠赴法人或商人以定型化契約所預定之法院應
    訴，在考量應訴不便、勞費等程序上不利益之情況下，經濟
    上弱勢者往往被迫放棄應訴之機會，如此不僅顯失公平，某
    程度亦侵害經濟弱勢者在憲法上所保障之訴訟權，立法者遂
    明文排除民事訴訟法第24條第1 項合意管轄規定之適用。是
    以，定型化契約當事人因此爭執涉訟時，如法人或商人據此
    向合意管轄法院起訴，在不影響程序利益、訴訟資源下，非
    法人或商人之他造於為本案之言詞辯論前，得聲請移送於其
    管轄法院。因此，在無其他特別審判籍管轄法院之適用時，
    法院受理此種移轉管轄之聲請，自應依民事訴訟法第1 條「
    以原就被」原則定管轄法院。
二、查本件原告固主張依兩造間信用借款契約書其他共通條款第
    20條約定，兩造合意本院為第一審管轄法院，爰向本院起訴
    請求被告應清償借款等語，經送達被告位於臺南市之住居址
    ，雖戶籍址遭以「現住戶訴無此人」為由退回，然居所則經
    其同居人即胞姐收受，並由被告本人以民國110 年12月8 日
    民事移轉管轄聲請狀表示其現住於臺南市，聲請裁定移轉至
    臺灣臺南地方法院（下稱臺南地院）等情，此亦有其提出之
    戶籍謄本、本院查詢最新戶籍資料等附卷可稽（見本院卷第
    39頁；本院外置證物袋），可見被告日常生活作息均非位於
    本院管轄範圍，則於發生契約紛爭進行訴訟時，自以在臺南
    地院應訴最稱便利。被告既於上開民事移轉管轄聲請狀表示
    因路途遙遠、多有不便，故考量勞力、時間及費用等程序利
    益，揆諸首揭規定及說明，本件即應排除合意管轄法院規定
    之適用。兩造間既無其他特別審判籍管轄法院規定之適用，
    依民事訴訟法第1 條第1 項規定，自應由臺南地院管轄，爰
    依被告聲請，將本件移送於該管轄法院。本案原訂於110 年
    12月28日下午2 時27分在本院臺北簡易庭第8 法庭行言詞辯
    論之期日亦予取消，末此敘明。
三、依首開規定，裁定如主文。 
中　　華　　民　　國　 110　　年　　12　　月　　15　　日
                  民事第三庭  法　官　黃鈺純
以上正本係照原本作成。
如不服本裁定應於送達後10日內向本院提出抗告狀，並繳納抗告
費新臺幣1,000元。
中　　華　　民　　國　　110 　年　　12　　月　　15　　日
                              書記官  施盈如